【裁判字號】    89,訴,776
【裁判日期】    891026
【裁判案由】    毒品危害防制條例
【裁判全文】
臺灣臺南地方法院刑事判決                          八十九年度訴字第七七六號
    公  訴  人  臺灣台南地方法院檢察署檢察官
    被      告  丙○○
    選任辯護人  郭玉山律師
                蕭麗琍律師
右列被告因違反麻醉藥品管理條例案件，經檢察官提起公訴（八十八年度營偵字第一
六四九號），本院判決如左：
    主  文
丙○○無罪。
    理  由
一、公訴意旨略以：被告丙○○基於概括之犯意，於民國八十五年二月間，在台南縣
    學甲鎮○○路一九八號其所開設之立群遊藝場，以每小包新台幣（下同）一千元
    之價額，連續多次非法販賣化學合成麻醉藥品安非他命予甲○○，嗣甲○○於同
    年十一月四日下午十七時許，在台南縣將軍鄉鯤鯓村六十四號為警查獲持有安非
    他命及吸食工具，經甲○○於警訊中供出上情而查獲。因認被告丙○○涉犯麻醉
    藥品管理條例第十三條之一第二項第一款之罪嫌。
二、按犯罪事實應依證據認定之，無證據不得推定其犯罪事實；又不能證明被告犯罪
    者，即應諭知無罪之判決，刑事訴訟法第一百五十四條、第三百零一條第一項分
    別定有明文。且事實之認定，應憑證據，如未能發現相當證據，或證據不足以證
    明，自不能以推測或擬制之方式，以為裁判之基礎。及犯罪事實之認定，應憑真
    實之證據，倘證據是否真實尚欠明瞭，自難以擬制推測之方法，為其判斷之基礎
    ，此最高法院四十年台上字第八六號、五十三年台上字第六五六號判例分別著有
    明文可資參照。復按施用者之供述，與上游販賣者之間，往往有利害關係存在，
    基此利害關係，為擔保下游之施用者供述之真實性，除施用者之供述須明確而無
    瑕疵外，尚須有足以令人確信之直接證據或補強證據，施用者之供述始得做為販
    賣者論罪科刑之依據。
三、本件公訴人認被告丙○○涉有上開違反麻醉藥品管理條例之罪嫌，無非以：被告
    於台南縣學甲鎮○○路一九八號開設立群遊藝場，此為被告所是認，與證人甲○
    ○所述相符，謂丙○○另有其人，顯違事理。證人甲○○係在上址向被告購買安
    非他命，被告復在該址開設立群遊藝場，謂非向被告購買，孰能置信。又證人甲
    ○○涉嫌施用安非他命，為其所自認，並有安非他命等扣案足資佐證，並因此經
    檢察官提起公訴，足見其指述並非毫無所據；又證人甲○○與被告素無怨隙，若
    無其事，當不致無端加以誣陷之理；嗣被告否認在該址開設立群遊藝場，證人甲
    ○○亦否認所述之丙○○非本件被告，顯見其等卸責及迴護之一斑。是被告空言
    否認不法及其所辯，顯然為卸責之詞，不足採信等資為主要論據。
四、訊據被告丙○○於警訊、偵訊及本院審理中均堅決否認有何右揭犯行，辯稱：伊
    確不認識甲○○，是到高等法院開庭時才第一次見到甲○○，且甲○○還當庭指
    認錯誤，而立群遊藝場是伊公公所開設，並非伊所開設，可能是學甲分局與伊公
    公有恩怨才遭陷害，且伊於八十五年二月間都在嘉義待產，亦未再施用安非他命
    ，故不可能販賣安非他命給甲○○等語。
五、經查：（一）本件證人甲○○於警訊及偵訊時雖供稱其所施用之安非他命係在被
    告所開設之遊藝場向被告買的，於八十五年二月間買的，買七、八次，一包吸二
    、三個禮拜，一包一千元等情。然證人甲○○於本院審理時復又改稱：「（問：
    與丙○○關係？）沒有關係，不認識。（問：有認識其他叫丙○○的人嗎？）沒
    有。（問：為何在警局指認她？）是警察拿口卡叫我指認的，到了高院才知道不
    是她。（問：你八十五年二月時是否有在台南縣學甲鎮立群遊樂場向一名女子買
    安非他命？）有的，那個女子是一百六十幾公分，體型胖一點，約四五十歲左右
    。我是在該處打電動玩具時認識的，我看到她有貨才跟她買。（問：丙○○口卡
    當時才三十多歲，你為何會指認錯誤？（提示））我是看髮型的關係，我是到高
    院才第一次看到她，我確定確實不是她。我不知道還有誰有向該女子買安非他命
    。」（見本院八十九年八月十七日審理筆錄），可見證人甲○○之證詞已有前後
    矛盾不一之瑕疵存在，能否遽行採信已非全屬無疑。又公訴人雖以證人甲○○事
    後之翻異前詞乃係屬迴護之詞。然查：被告前因自認未曾見過證人甲○○，即無
    端被指為販賣安非他命，曾於八十六年間以證人甲○○涉嫌偽證罪嫌，向台灣台
    南地方法院檢察署提起告發，後證人甲○○雖獲不起訴處分確定，此有台灣台南
    地方法院檢察署檢察官八十六年度偵字第七九八零號不起訴處分書一紙在卷可稽
    。然被告因與證人甲○○因此偽證案件立場對立，證人甲○○是否還會於本院審
    理時迴護被告，則顯不無可疑之處。（二）且證人甲○○前於台灣高等法院台南
    分院八十六度上訴字第四六零號案件審理中證稱：「（問：丙○○之外型如何？
    ）約一百六十公分左右。（問：請指認在場之三人（當場之三女人）中何人是丙
    ○○？）中間那胖胖高高年約五、六十歲之女人。（問：是否現在點呼出之丙○
    ○（點呼丙○○）？）不是。（問：何以與你指認之口卡不同？）不知。」（見
    上開案卷第四十一頁、第四十二頁），衡諸常情，證人甲○○既在半年內陸續向
    被告買過七、八次的安非他命，對被告之長相印象應頗為深刻，然竟然當庭指認
    錯誤，豈非無疑。且查被告當時年僅三十歲（係五十四年七月二十五日生），身
    高僅一百四十五公分，此有台南縣學甲鎮衛生所健康證明書一紙在卷可稽，與證
    人甲○○所描述之模樣即約一百六十公分左右、年約五、六十歲之女人，顯然差
    距甚大。且證人甲○○於警訊中係以指認口卡相片之方式來認定被告，直至偵訊
    、及併案至本院審理間，均未曾與被告當庭對質過，此業經證人甲○○於本院審
    理時證述屬實，且有上開案卷可資佐證，故縱使證人甲○○與被告並無冤仇亦無
    誣陷之必要，然光憑指認口卡而無當面之對質是否可能造成誤認之情形，亦非全
    無合理之可疑存在。（三）再查：被告於八十五年六月七日在台南縣佳里綜合醫
    院產下一女謝慧珊，此有被告之全戶戶口名簿一份在卷可稽，故可知被告於八十
    五年二月間應已經懷有五、六個月的身孕，是否可能如證人甲○○所供稱從八十
    五年二月間開始賣安非他命，連續賣四到六個月，亦不無可疑之處。且證人甲○
    ○前於警訊、及偵訊時敘述丙○○之特徵時，均未提及懷有身孕此一明顯特徵，
    故販賣安非他命予證人甲○○者，是否確為本件被告，實顯屬可疑。末再訊據證
    人即嘉義縣竹崎鄉和平村八鄰的鄰長乙○○亦到庭結證稱：「（問：你知道八十
    五年二月時被告有無回嘉義待產？）我只記得她有回去她父親那裡住，但不記得
    是何時，她住很久，大概有幾個月，她那時是大肚子。」（見本院八十九年九月
    十九日審理筆錄），而被告於八十四年六月五日將戶籍遷入嘉義縣竹崎鄉和平村
    頂蘇四六號，於八十五年七月始辦理戶籍遷出及遷入台南縣學甲鎮等情，亦有被
    告之全戶戶口名簿及證明書各一份在卷可稽，故被告於八十五年二月間應確實未
    居住在台南縣學甲鎮○○路一九八號立群遊藝場，而係在嘉義縣竹崎鄉和平村待
    產中，故被告是否有可能每次均特地至立群遊藝場販賣安非他命予證人甲○○，
    實均不無可疑之處。（四）末查：台南縣警察局新營分局警員曾於八十五年十一
    月五日持台灣台南地方法院檢察署檢察官所核發之搜索票，搜索被告位於台南縣
    學甲鎮○○里○鄰○○路一九八號之住處，並未搜獲有關肅清煙毒條例之證物等
    情，亦有搜索扣押證明筆錄、執行搜索報告各一紙在卷可稽。故本件除證人甲○
    ○於警訊、偵訊時充滿合理可疑及多處瑕疵之指證外，尚無其他足令人確信之積
    極證據可資證明被告確有販賣安非他命之犯行存在。（五）至於被告對於其是否
    確為立群遊藝場之負責人，雖前後亦供述不一，於警訊、及偵訊初始自承係其所
    開設，於事後又改稱是其公公或婆婆所開設，然縱使上開遊藝場確是被告所開設
    ，證人甲○○亦有施用安非他命之習慣，且確是在上開遊藝場向人購得安非他命
    ，然上開遊藝場既為公眾得出入之場所，則自尚不得以此即遽認是被告所販賣。
六、據上所陳，本件依調查所得證據尚不足以證明被告確有販賣安非他命之犯行，此
    外復查無其他積極證據足資證明被告有公訴人所指之右述犯行，揆諸首開說明，
    犯罪尚屬不能證明，應為無罪之諭知。
據上論斷，應依刑事訴訟法第三百零一條第一項，判決如主文。
本案經檢察官王誠到庭執行職務。
中    華    民    國     八十九      年      十      月     二十六      日
                              臺灣臺南地方法院刑事第一庭
                                  法  官    林臻嫺
右正本證明與原本無異
如不服本判決應於送達後十日內向本院提出上訴狀
                                  書記官    黃若萍
中    華    民    國      八十九      年       十      月     二十六   日


司法院資訊處製作；財團法人民間司法改革基金會備份。
